【裁判字號】    89,上訴,2126
【裁判日期】    890525
【裁判案由】    毒品危害防制條例
【裁判全文】
臺灣高等法院刑事判決                          八十九年度上訴字第二一二六號
    上  訴  人  臺灣臺北地方法院檢察署檢察官
    被      告  乙○○
右上訴人因被告違反藥事法案件，不服臺灣臺北地方法院八十八年度訴字第一一七一
號，中華民國八十九年五月二十五日第一審判決（起訴案號：臺灣臺北地方法院檢察
署八十八年度偵字第一一八一號）提起上訴，本院判決如左：
    主  文
原判決撤銷。
乙○○連續明知禁藥而轉讓，處有期徒刑伍月。扣案之安非他命淨重零點零肆公克均
沒收。
    事  實
一、乙○○明知安非他命業經行政院衛生署迭於六十八年七月七日以衛署藥字第二二
    一四三三號及六十九年十二月八日以衛署藥字第三○一一二四號公告列為不准登
    記藥品及禁止使用在案，復於七十五年七月十一日以衛署藥字第五九七六二七號
    再申公告禁止使用，又於七十九年十月九日以衛署藥字第九○四一四二號公告列
    為毒品防制條例公布施行前之麻醉藥品管理條例第二條第四款所規定之化學合成
  麻醉藥品，於同年月十一日生效，依同條例第十三條規定，不得非法持有、吸用
    及販賣，而屬禁藥，依法不得轉讓，竟基於概括之犯意，於八十七年四月初某日
    、四月中旬某日、四月三十日，連續多次在台北市○○○路四○九號十樓三十四
    室內，無償提供安非他命予丁○○、甲○○等人施用。嗣乙○○於同年五月一日
    某時，再次攜帶安非他命至上址，供其與丁○○、甲○○施用，旋經警於同八十
    七年五月一日下午十一時許，在上址查獲，並扣得安非他命淨重零點零肆公克。
二、案經台北縣警察局中和分局移送台灣台北地方法院檢察署檢察官偵查起訴。
    理  由
一、訊據被告乙○○就其曾於八十七年四月初某日、四月中旬某日、四月三十日等時
    日，多次至台北市○○○路四○九號十樓三十四室，同年五月一日渠有帶安非他
    命至該處，與丁○○、甲○○等人為警在上址查獲之事實固不諱言，惟矢口否認
    有何轉讓禁藥犯行，辯稱：渠並未提供安非他命予丁○○、甲○○等人施用，都
    是自己出錢自己吸云云。惟查：
（一）右揭事實，業據被告於警訊、檢察官偵查、原審審理時坦承不諱，被告於八十
      七年五月一日警訊時供稱：「該出租套房（即台北市○○○路四○九號十樓三
      十四室）為丙○○所承租，我之所以前往該址，是因為攜帶安非他命及吸食器
      前往該出租套房提供給丁○○及丙○○等人吸食．．．我們都是朋友關係，所
      以沒有收取任何費用。」等語（見偵查卷八九八三號第十七頁反面），其於同
      日檢察官偵查時供稱：「（第一次及最後一次吸食安非他命之時地？）八十七
      年元月就是三、四個月前開始吸，有時在延平北路五段住處吸，有時在查獲地
      提供給丁○○、甲○○、丙○○吸食，最近一次是五月一日下午四時左右。」
      等語（見前引偵查卷第第四十四頁正、反面）；被告於原審八十八年十一月二
      十五日、八十九年三月十四日、同年四月十一日審理時供稱：「我共去二、三
      次而已，最後一次五月一日那天有帶去。」、「（丁○○本人有無安非他命？
      ）當天早上他去找我時，只有我帶去。」、「（被查獲當天八十七年五月一日
      你是否有帶安非他命到丙○○住處？）有，一包，是早上十點多時，當時我與
      丁○○一起去的，當時甲○○在不在我不知道，我有把我帶去的安非他命拿出
      來吸，但沒有用完。剛到丙○○家開始吸的時候只有我一人，我先吸完就去睡
      覺，沒有吸完的安非他命也可以分給劉、陳他們一起吸，但我下午一、二點睡
      醒時，安非他命已經沒有了。」、「（以前是否曾經帶過安非他命去丙○○家
      ，大家一起吸食？）有，大約二、三次    ，在四月中旬有去過，前一次我是
      帶在身上，沒有拿出來吸，我四月初也去過一次，但那次是吸誰的，我不清楚
      。」等語（分見原審卷第五十六頁、九十五頁、一一○至一一一頁），核與證
      人丁○○於八十七年五月二日警訊時證稱：「安非他命是乙○○帶來提供給我
      們吸食的，吸食器一個是乙○○製作的．．．（安非他命）均是乙○○提供的
      ，我並無其他取得安毒來源。」等語（見前引偵查卷第十三頁正、反面），證
      人丁○○於八十八年二月二十五日檢察官偵查時證稱：「（你的安非他命何來
      ？）是乙○○提供的，我們吸沒幾次就被捉了，在丙○○的租處，乙○○提供
      給我二、三次，結果在去年五月就被捉了。（甲○○、丙○○的安非他命何來
      ？）也是乙○○提供。」等語（見偵查卷一一八一號第七頁反面），其於原審
      八十八年九月二日、八十九年三月十五日審理時證稱：「（陳提供安給你，施
      用過否？）他拿安給我用過二次，地點是丙○○之住處。（有無收錢？）沒有
      。‧‧‧每次都是他吸時再分我吸。」、「（確實是他﹙指乙○○﹚拿給你吸
      的？）是放在桌上的吸食器內我拿來吸，我吸時他沒有反對。」等語（分見原
      審卷第十八頁反面、十九頁、九十九頁），其於本院受命法官八十九年八月二
      日調查時證稱：「（安非他命究竟是何人所有？）乙○○的，應該是乙○○的
      ，但我不知是何人的。（查獲時有無你的？）沒有，因為我沒帶去。（為何原
      審你說「不是他的，就應該我的」？）因之前我有帶去過。」等語；及證人甲○○於警訊、檢察官偵查時證稱：「我沒有向別人買過安非他命，都是乙○○
      提供給我們吸食的。」、「八十七年四月初開始，在丙○○家共吸了三、四次
      ，最後一次是四月三十日下午四時許，是乙○○提供給我吸的。」等語（見偵
      查卷八九八三號第二十一頁反面、四十四頁反面），其於本院受命法官八十九
      年八月二日調查時證稱：「（你警訊說安非他命都乙○○提供給你？）是。（
      你偵訊時說八十七年四月開始吸也是乙○○提供給你？）是。．．．（乙○○
      提供你吸用幾次？）八十七年四月初及四月中旬、四月二十八日。」等語，就
      被告有攜帶安非他命至上開地址，無償提供予證人丁○○、甲○○等人施用之
      時間及次數等情節之供述，大致相符，足證被告確有無償提供安非他命予證人
      丁○○、甲○○等人施用，要無疑義；此外並有扣案之安非他命、殘渣袋、吸
      食器等物可資佐證；而扣案之結晶一包，確係安非他命，亦經原審送法務部調
      查局檢驗無誤，亦有該局八十九年一月十日第00000000號檢驗通知書
      在卷可按（見原審卷第六十六頁）。足證被告嗣後翻異前供之所辯，核係事後
      飾卸之詞，不足採信。
（二）另證人丙○○雖於原審八十九年二月二十四日審理時到庭證稱：「（警方在八
      十七年五月一日﹙誤載為二十一日﹚在你林森北路住所扣到安非他命及殘渣袋
      是何人的？）是丁○○的，因我當時與他交往，後得知他有吸安非他命。（為
      何劉說安非他命是乙○○的？）因丁○○說他有前科，會辦得比較重，乙○○
      他沒有前科。（為何陳在警訊時也說安是他的？）是劉拜託他這麼說的，並說
      會保他出來。（提示：對甲○○說安非他命是陳給吸的？）也是丁○○叫他們
      說的。（劉是何時拜託他們這麼說？）警方在現場查東西時，他們在那邊使眼
      色，還有用手比。（劉帶安非他命去那邊做什麼？）吸食及給他們吸‧‧‧（
      為何你在警訊時不這麼說？）警察說我這樣講就知道是我講的，我不能講是乙○○的，就只好說不知道。（為何你現在願意講？）因我已與丁○○分開，且
      東西不是乙○○的。（扣案東西有什麼是乙○○的？）沒有。（為何乙○○也
      說他也有帶東西去那邊？）是丁○○教他的。」云云（見原審卷第八十二至八
      十四頁）；惟查證人丙○○前於八十七年五月二日警訊時，即證稱其並不曉得
      安非他命係何人提供等語（見偵查卷八九八三號第二十四頁反面），其於近二
      年後之原審八十九年二月二十四日審理時，始為上開之證述，其所供已難令人
      無疑；況證人丙○○與證人丁○○前為男女朋友之關係，現已分手，此為證人
      丙○○所自承，其於與證人丁○○分手後，方為上開證述，其證述之信憑性即
      有疑義；且證人丁○○既有唆使被告自承安非他命為其所有等情（詳後述），
      則衡情，證人丙○○為維護證人丁○○，理應附和被告之說詞，焉有不能供述
      安非他命係被告所有而證稱伊並不曉得安非他命係何人所有之理？此在在證明
      證人丙○○於警訊時證稱不知安非他命係何人所有等語，非不能採信，益證證
      人丙○○於原審審理時，證稱扣案安非他命係證人丁○○所有云云，要無可採
      。是於法證人丙○○於原審審理中所為之上開證述，自不足為被告有利之認定
      。
（三）被告雖另辯稱係丁○○拜託渠承擔云云，而證人丁○○亦於本院受命法官八十
      九年八月二日調查時亦證稱：「（有無要乙○○承擔責任？）沒有。（你有無
      說你有前科，他沒有前科會比較輕？）有。（要他幫你擔何責任？）因不知那
      東西是何人的，一定要有人擔下來，所以我有講這話。（這樣對你警訊、偵訊
      有無影響真實？）沒有，我所言都實在，東西怎麼來我都不知，只是東西不知
      是何人的，但被捉當時他（指被告）就說東西是他的，我就附和說東西是他的
      。（為何你在車上跟他說這樣話？）是在房間說，不是在車上。」等情；然查
      案發當日僅被告有攜帶安非他命至上開住址，業據被告供明在卷（原審卷第九
      十五頁），另參酌證人甲○○上開證詞所述，足見被告所供屬實，扣案之安非
      他命確為被告所有，至堪認定；縱證人丁○○有告知被告其有前科，被告無前
      科會比較輕云云，然此不惟對被告於警訊及檢察官偵查中自白之任意性不生任
      何影響，且亦與客觀之事證相符，縱認被告自承扣案之安非他命為渠所有係出
      自證人丁○○所拜託，然扣案之安非他命確係被告所有，業如前述，被告上開
      之自白，要與證人丁○○有無拜託被告承擔無任何直接關聯性，是被告上開所
      辯及證人丁○○上開之證述，於法亦無足資為被告有利之認定。
（四）綜上所述，被告前述否認犯行之所辯，核屬事後卸責之詞，不足採信。本件事
      證明確，被告之犯行堪以認定。
二、查安非他命業經行政院衛生署迭於六十八年七月七日以衛署藥字第二二一四三三
    號及六十九年十二月八日以衛署藥字第三○一一二四號公告列為不准登記藥品及
    禁止使用各在案，復於七十五年七月十一日以衛署藥字第五九七六二七號再申公
    告禁止使用，更於七十九年十月九日以衛署藥字第九○四一四二號公告列為毒品
    防制條例公布施行前之麻醉藥品管理條例第二條第四款所規定之化學合成麻醉藥
    品，於同年月十一日生效，依同條例第十三條規定，不得非法持有、吸用及販賣
    ；但前揭禁藥管理之公告並未廢止，此經該署以八十年十二月十六日衛署藥字第
    九八七一二七號函釋在案，是安非他命改列為麻醉藥品後仍不失其禁藥之性質。
    另查被告行為後毒品危害防制條例業經總統於八十七年五月二十日公布，同年月
    二十二日生效，安非他命經定為第二級毒品，而轉讓第二級毒品者，處六月以上
    五年以下有期徒刑，得併科新臺幣七十萬元以下罰金，此為毒品危害防制條例第
    八條第二項所明定，比較新（毒品危害防制條例第八條第二項）舊（藥事法第八
    十三條第一項）法結果，以舊法之藥事法第八十三條第一項之規定較有利於被告
    ；是核被告所為，係犯藥事法第八十三條第一項之轉讓禁藥罪。被告轉讓禁藥安
    非他命前後非法持有安非他命之低度行為，應分別為轉讓之高度行為所吸收，不
    另論罪。又被告先後多次轉讓禁藥之犯行，時間緊接，犯罪構成要件相同，顯係
    基於概括犯意為之，應依連續犯規定論以一罪，並依法加重其刑。
三、原審未就被告之供述與證人丁○○、甲○○、丙○○等人之供述詳予勾稽，綜合
    客觀之事證，詳以參酌審認，遽為被告無罪之諭知，顯有未洽。檢察官上訴意旨
    就此指摘原判決不當，為有理由，自應由本院將原判決撤銷改判。爰審酌被告之
    犯罪動機、目的、手段、所生之損害、及犯罪後之態度等一切情狀，量處如主文
    第二項所示之刑，以資儆懲。
四、扣案之安非他命（淨重○﹒○四公克）為違禁物，應依刑法第三十八條第一項第
    一款宣告沒收。另扣案之安非他命殘渣袋二個、安非他命吸食器一組雖係被告所
    有，惟其並非供被告本件犯罪所用之物；另扣案之疑似使用過海洛因注射針筒一
    支，亦無證據證明確係被告注射海洛因所用且亦與被告所犯本件轉讓禁藥安非他
    命罪無所關連，爰不於本判決中併為沒收之諭知，附此敘明。
五、被告經本院合法傳喚，無正當理由而不到庭，爰不待其到庭陳述，逕行判決。
據上論斷，應依刑事訴訟法第三百六十九條第一項前段、第三百六十四條、第三百七
十一條、第二百九十九條第一項前段，藥事法第八十三條第一項、刑法第十一條前段
、第二條第一項但書、第三十八條第一項第一款，罰金罰鍰提高標準條例第一條前段
，判決如主文。
本案經檢察官蔡薰蕙到庭執行職務。
中    華    民    國    八十九    年        十        月      十一      日
                            台灣高等法院刑事第二庭
                                審判長法  官  戴  章  甫
                                      法  官  黃  金  富
                                      法  官  林  銓  正
右正本證明與原本無異。
如不服本判決應於收受送達後十日內向本院提出上訴書狀，其未敘述上訴之理由者並
得於提起上訴後十日內向本院補提理由書（均須按他造當事人之人數附繕本）。
                                      書記官  吳  美  貞
中    華    民    國    八十九    年        十        月      十六      日
附錄：本案論罪科刑法條全文
藥事法第八十三條第一項：
明知為偽藥或禁藥，而販賣、供應、調劑、運送、寄藏、牙保、轉讓或意圖販賣而陳
列者，處五年以下有期徒刑，得併科新臺幣十萬元以下罰金。


司法院資訊處製作；財團法人民間司法改革基金會備份。
